【裁判字號】    97,訴,3957
【裁判日期】    971031
【裁判案由】    毒品危害防制條例
【裁判全文】
臺灣板橋地方法院刑事判決              97年度訴字第3957號
公  訴  人  臺灣板橋地方法院檢察署檢察官
被      告  甲○○
上列被告因毒品危害防制條例案件，經檢察官提起公訴（97年度
毒偵字第5584號），因被告於本院準備程序中就被訴事實為有罪
之陳述，本院告知被告簡式審判程序之旨，並聽取當事人之意見
後，合議庭裁定改由受命法官獨任依簡式審判程序進行，判決如
下：
    主  文
甲○○施用第一級毒品，累犯，處有期徒刑拾月。
    事  實
一、甲○○前於民國87年間因施用毒品案件，經本院以87年度毒
    聲字第1023號裁定令入強制戒治處所施以強制戒治，於入所
    戒治期間經評定為合格，本院復以87年度毒聲字第4133號裁
    定停止戒治並付保護管束，但因於保護管束期間內，施用毒
    品行為遭查獲，經本院以88年度毒聲字第2852號裁定撤銷停
    止戒治，繼續執行強制戒治，並於88年12月4 日強制戒治期
    滿，而由臺灣板橋地方法院檢察署檢察官以88年戒毒偵字第
    219 號為不起訴處分確定；又因施用毒品案件，經臺灣板橋
    地方法院檢察署檢察官提起公訴並聲請強制戒治，強制戒治
    部分，經本院以89年度毒聲字第4536號裁定令入強制戒治處
    所施以強制戒治，於90年8 月24日執行完畢，起訴部分，經
    本院以89年度易字第3950號判決判處有期徒刑5 月確定；再
    因施用毒品案件，經臺灣板橋地方法院檢察署檢察官提起公
    訴並聲請強制戒治，強制戒治部分，經本院以90年度毒聲字
    第4871號裁定令入強制戒治處所施以強制戒治，於91年12月
    16日執行完畢，起訴部分，經本院以91年度板簡字第276 號
    判決判處有期徒刑6 月確定；再於93年間因施用毒品案件，
    經本院以93年度易字第601 號判決判處有期徒刑6 月確定，
    嗣於94年5 月13日縮刑期滿執行完畢。詎仍不知悔改，明知
    海洛因係毒品危害防制條例第2 條第2 項第1 款所明定之第
    一級毒品，不得持有及施用，竟仍基於施用第一級毒品海洛
    因之犯意，於97年6 月3 日晚上11時30分許為警採尿前回溯
    26小時內之某時許（不含為警查獲至採尿期間），在臺北縣
    三峽鎮○○路305 號住處，以將海洛因摻水稀釋放入注射針
    筒後施打之方式，施用第一級毒品海洛因1 次。嗣於97年6
    月3 日下午2 時20分許，因涉竊盜案件，在臺北縣三峽鎮○
    ○路大埔一號橋旁為警查獲，經警採其尿液採驗後，呈嗎啡
    陽性反應，始查悉上情。
二、案經臺北縣政府警察局三峽分局報告臺灣板橋地方法院檢察
    署檢察官偵查起訴。
    理  由
一、按本件被告甲○○所犯係死刑、無期徒刑、最輕本刑為3 年
    以上有期徒刑以外之罪，其於準備程序就前揭被訴事實為有
    罪之陳述，經受命法官告知簡式審判程序之旨，並聽取其與
    公訴人之意見後，本院認無不得或不宜改依簡式審判程序進
    行之處，爰依刑事訴訟法第273 條之1 第1 項、第284 條之
    1 ，裁定本件由受命法官獨任進行簡式審判程序，合先敘明
    。
二、上揭事實，業據被告於本院審理中坦承不諱，且其於97年6
    月3 日所採驗之尿液，經送往臺灣檢驗科技股份有限公司以
    GC/MS 方法（氣相層析/ 質譜儀法）檢驗，結果確呈第一級
    毒品海洛因代謝後嗎啡之陽性反應，此有卷附該公司97年6
    月19日報告編號CH/2008/60199 號濫用藥物檢驗報告、臺北
    縣政府警察局三峽分局查獲毒品危害防制條例案姓名對照表
    各1 紙在卷可稽（見偵卷第6 、7 頁），足認被告自白與事
    實相符，洵堪採為論罪科刑之依據。
三、按毒品危害防制條例於92年7 月9 日修正公布，自93年1 月
    9 日施行，其中第20條、第23條將施用毒品之刑事處遇程序
    區分為「初犯」、「5 年內再犯」、「5 年後再犯」。依其
    立法理由之說明：「初犯」，經觀察、勒戒或強制戒治，應
    為不起訴處分或不付審理之裁定；經觀察、勒戒或強制戒治
    執行完畢釋放後，「5 年內再犯」者，因其再犯率甚高，原
    實施之觀察、勒戒及強制戒治既已無法收其實效，爰依法追
    訴或裁定交付審理。至於經觀察、勒戒或強制戒治執行完畢
    釋放，「5 年後再犯」者，前所實施之觀察、勒戒或強制戒
    治已足以遮斷其施用毒品之毒癮，為期自新及協助其斷除毒
    癮，仍用「初犯」規定，先經觀察、勒戒或強制戒治之程序
    。從而，依修正後之規定，祇於「初犯」及「5 年後再犯」
    2 種情形，有其追訴條件之限制，即須於初犯經觀察、勒戒
    或強制戒治釋放後，5 年內均無施用毒品之行為，始能認其
    前所實施之觀察、勒戒或強制戒治已足遮斷毒癮，而得於5
    年後再犯時，再予適用初犯之規定，重行觀察、勒戒等程序
    。倘5 年內已經再犯，被依法追訴處罰，縱其第3 次（或第
    3 次以上）施用毒品之時間在初犯釋放5 年以後，即與「5
    年後再犯」之情形有別，且因已於「5 年內再犯」，顯見其
    再犯率甚高，原實施觀察、勒戒或強制戒治，已無法收其實
    效，自無再經觀察、勒戒及強制戒治之必要，應由檢察官逕
    行起訴，始符新法修正之本旨（最高法院95年第7 次刑事庭
    會議決議參照）。查被告前於87年間因施用毒品案件，經本
    院以87年度毒聲字第1023號裁定令入強制戒治處所施以強制
    戒治，於入所戒治期間經評定為合格，本院復以87年度毒聲
    字第4133號裁定停止戒治並付保護管束，但因於保護管束期
    間內，施用毒品行為遭查獲，經本院以88年度毒聲字第2852
    號裁定撤銷停止戒治，繼續執行強制戒治，並於88年12月4
    日強制戒治期滿，而由臺灣板橋地方法院檢察署檢察官以88
    年戒毒偵字第219 號為不起訴處分確定；又因施用毒品案件
    ，經臺灣板橋地方法院檢察署檢察官提起公訴並聲請強制戒
    治，強制戒治部分，經本院以89年度毒聲字第4536號裁定令
    入強制戒治處所施以強制戒治，於90年8 月24日執行完畢，
    起訴部分，經本院以89年度易字第3950號判決判處有期徒刑
    5 月確定；再因施用毒品案件，經臺灣板橋地方法院檢察署
    檢察官提起公訴並聲請強制戒治，強制戒治部分，經本院以
    90 年 度毒聲字第4871號裁定令入強制戒治處所施以強制戒
    治，於91年12月16日執行完畢，起訴部分，經本院以91年度
    板簡字第276 號判決判處有期徒刑6 月確定；再於93年間因
    施用毒品案件，經本院以93年度易字第601 號判決判處有期
    徒刑6 月確定等情，有臺灣高等法院被告前案紀錄表1 份附
    卷可參，是被告既曾於上開觀察、勒戒、強制戒治執行完畢
    釋放後5 年內再犯施用毒品之罪，且經法院判處罪刑確定，
    雖本案施用毒品之時間在初犯釋放5 年後，惟被告既已先於
    「5 年內再犯」，顯見其再犯率甚高，原實施之觀察、勒戒
    、強制戒治已無法收其實效，而無5 年戒斷期之存在，即無
    再行觀察、勒戒或強制戒治之必要，揆諸前揭說明，仍應依
    法論科。
四、查海洛因屬毒品危害防制條例第2 條第2 項第1 款所規定之
    第一級毒品，核被告所為，係犯毒品危害防制條例第10條第
    1 項施用第一級毒品罪。被告持有第一級毒品，復進而施用
    ，其持有毒品之低度行為，應為施用第一級毒品之高度行為
    所吸收，不另論罪。又被告有事實欄所列前揭犯罪前科紀錄
    ，有臺灣高等法院被告前案紀錄表可稽，其受有期徒刑之執
    行完畢，5 年以內故意再犯本件有期徒刑以上之罪，應依刑
    法第47條第1 項之規定，論以累犯，並加重其刑。爰審酌被
    告前已因施用毒品案件經觀察、勒戒及強制戒治，並經判刑
    確定入監執行，業如上述，本應徹底戒除毒癮，不料其竟仍
    繼續施用毒品，顯見其並無戒除毒害之決心，本不宜寬貸，
    惟念其施用毒品乃自戕一己之身體健康，並具有病患性人格
    之特質，反社會性之程度應屬較低，且犯後坦承犯行，態度
    尚佳等一切情狀，量處如主文所示之刑，以資懲儆。
據上論斷，應依刑事訴訟法第273 條之1 第1 項、第284 條之1
、第299 條第1 項前段，毒品危害防制條例第10條第1 項，刑法
第11條前段、第47條第1 項，判決如主文。
本案經檢察官鄭潔如到庭執行職務。
中    華    民    國    97    年    10    月    31    日
                  刑事第十六庭  法  官  錢衍蓁
上列正本證明與原本無異。
如不服本判決，應於送達後十日內敘明上訴理由，向本院提出上
訴狀。
                                書記官  陳淑怡
中    華    民    國    97    年    10    月    31    日
附錄本判決論罪法條全文：
毒品危害防制條例第10條
施用第一級毒品者，處6月以上5年以下有期徒刑。
施用第二級毒品者，處3年以下有期徒刑。


司法院資訊處製作；財團法人民間司法改革基金會備份。
